【裁判字號】    90,交上訴,1062
【裁判日期】    901025
【裁判案由】    過失致死
【裁判全文】
臺灣高等法院臺南分院刑事判決            九十年度交上訴字第一六二號  Ａ
      上  訴  人  臺灣臺南地方法院檢察署檢察官
      上  訴  人
      即  被  告  甲  ○  ○
右上訴人因被告過失致人於死案件，不服臺灣臺南地方法院九十年度交訴字第七十六
號中華民國九十年六月二十八日第一審判決（起訴案號：臺灣臺南地方法院檢察署九
十年度偵字第一六五七號），提起上訴，本院判決如左：
      主      文
原判決撤銷。
甲○○因過失致人於死，處有期徒刑柒月，緩刑肆年。
      事      實
一、甲○○於民國（下同）八十九年十二月七日十七時三十分許，臨時受託駕駛美超
    企業有限公司所有車號ＹＺ─三０四七號自用小貨車載運建材等，沿台十九甲公
    路由台南縣善化鎮往新市鄉（東向西）行駛，至該路段善市高幹一二五號前時，
    車輛發生故障，原應注意汽車在快車道不得臨時停車，且汽車發生故障不能行駛
    ，應即設法移置於無礙交通之處，並在夜間無燈光設備或照明不清之道路，應顯
    示停車燈光或反光標誌，並緊靠道路右側，且顯有妨害他車通行之處所，不得停
    車之規定，而依當時情形亦無不能注意之情事，竟疏於注意及此，將其駕駛之上
    開自用小貨車停立於快慢車道線上，疏未設置閃光標誌及顯示停車燈光。同日十
    九時二十分許適羅郁閔駕駛ＭＶＲ─一二五號重機車，沿上開路同向自西向東行
    駛，途經該處，亦因疏未注意車前狀況，見此狀況煞車不及，而撞及該自小貨車
    後方，羅郁閔因而人車倒地顱內出血並腹內出血，經送醫急救不治死亡。
二、案經台灣台南地方法院檢察署檢察官據報相驗自動檢舉偵查起訴。
      理      由
一、訊據上訴人即被告甲○○，對於右揭駕車途中車子故障停於路中致肇事之事實坦
    承不諱，惟辯稱：伊案發當日聽從老闆吩咐駕駛小貨車載運鐵材至臺南縣新市鄉
    ，伊平日工作內容係作連鎖磚，並非以駕駛為附隨業務，且當時伊有於車後置一
    圓錐警告標誌，原審判決以業務過失論處為不當等語。
二、經查：
  (一)前開事實，業據被害人之父羅欣松指訴甚詳，核與証人張勝錤在警訊、偵訊中證
    述之情節相符，並有道路交通事故調查報告表一份、及現場照片二十四張附卷可
    稽。又被害人羅郁閔係因本件車禍受傷死亡，亦經檢察官督同法醫師相驗屬實，
    製有相驗筆錄、相驗屍體證明書、驗斷書在卷可憑。被告雖供稱伊有請保養場人
    員前來拖吊，並於現場車後置放一圓錐標誌云云，證人即保養場老闆丙○○固於
    本院結證：伊與被告同至現場時見被告拿施工圓錐標誌去放云云，然與被告所供
    伊於離去現場前即已置放不同，且證人即現場處理警員乙○○於本院結證：伊到
    現場只見傷者，怕再有危險，於車後置放圓錐形施工標誌等語，足見被告所供伊
    有置放警告標誌與事實不符。
  (二)按汽車不得於快車道臨時停車、汽車發生故障不能行駛，應即設法移置於無礙交
    通之處，未移置或移置後應設車輛故障標誌，視線不良照明不清之處應顯示停車
    燈光或反光標誌，顯有妨害他車通行之處所，不得停車；停車時，應依車輛順行
    方向，緊靠道路右側。道路交通安全規則第一百一十一條第一款、第一百十二條
    第一項第九、十、十二、十三款分別定有明文。被告駕車停車時自應注意上述道
    路交通安全規定。竟疏未注意此規定，而停立於快慢車道線上，使被害人因而車
    禍死亡，其有過失甚為顯然，且本件事故經原審囑託台灣省台南區事故鑑定委員
    會鑑定結果，亦認被告甲○○駕駛小貨車於施工肇事地點道路，違規在車道停車
    ，夜間停車，警示措施欠完善，同為肇事原因。雖本件嗣由原審再囑託台灣省車
    輛行車事故覆議鑑定委員會鑑定，該會函覆謂；因有所疑點，未便據以覆議云云
    ，唯本件事證，本院認已明確如上所述，被告之過失行為與被害人之死亡間又有
    相當因果關係。被告犯行洵堪認定。
三、核上訴人即被告所為，係犯刑法第二百七十六條第一項之過失致人於死罪。
四、原審以被告罪證明確，因予論罪科刑，固非無見；惟刑法上所謂業務，係指以反
    覆實行同種類的行為為目的之社會活動，因該職業事務之執行，對於一定危險之
    認識能力，較一般人為強，其避免發生之危險之期待可能行亦較一般人為高，故
    其違反注意之可責性自亦較重，從而刑法之業務過失致死罪，應限於從事業務之
    人在其業務上或與其業務有關之過失致死行為。本件被告駕駛該小貨車載運鐵材
    僅一時聽從該老闆吩咐而為，業據證人黃郁仁於本院九十年八月二十九日訊問時
    供稱：被告係案發當天我父親叫他載鐵條給我，他【指被告】在公司工作都在外
    面施工等語，則被告尚非以駕駛車輛從事載運貨物工作，自難認係以駕駛為其附
    隨業務之人。公訴人起訴認被告所為係犯同法第二百七十六條第一項之過失致死
    罪，原判決認被告係犯同條第二項之業務過失致人於死罪，即有未洽。公訴人上
    訴意旨，以原判決量刑過輕為由，指摘原判決不當雖無理由，惟被告上訴意旨以
    其所犯非業務過失致死罪，指摘原判決不當，為有理由，自應由本院將原判決撤
    銷改判。爰審酌被告過失程度之輕重，肇事後未能與被害人家屬達成民事和解、
    被害人騎乘重機車未注意車前狀況為肇事原因等一切情狀，量處有期徒刑柒月，
    以資懲儆。末查被告前未曾受有期徒刑以上刑之宣告，有臺灣高等法院被告全國
    前案紀錄表在卷足憑，因一時失慮，偶罹刑典，經此刑之宣告後，應知警惕而無
    再犯之虞，本院因認暫不執行其刑為當，予以宣告緩刑四年。
據上論斷，應依刑事訴訟法第三百六十九條第一項前段、第三百六十四條、第二百九
十九條第一項前段，刑法第二百七十六條第一項、第七十四條第一款、罰金罰鍰提高
標準條例第一條前段判決如主文。
本件經檢察官蘇南桓到庭執行職務。
中    華    民    國      九十      年      十      月      二十五      日
                                  臺灣高等法院臺南分院刑事第二庭
                                      審判長法官  游    明    仁
                                            法官  陳    清    溪
                                            法官  蘇    重    信
右正本證明與原本無異。
不得上訴。
                                      法院書記官  李    珍    鳳
中    華    民    國      九十      年      十      月      二十六      日
附錄：本判決論罪科刑法條
刑法第二百七十六條第一項：因過失致人於死者，處二年以下有期徒刑、拘役或二千
                          元以下罰金。


司法院資訊處製作；財團法人民間司法改革基金會備份。
